【裁判字號】    95,交抗,262
【裁判日期】    950428
【裁判案由】    違反道路交通管理處罰條例
【裁判全文】
臺灣高等法院交通事件裁定             95年度交抗字第262號
    抗  告  人
    即受處分人  甲○○
上列抗告人因違反道路交通管理處罰條例案件，不服台灣新竹地
方法院，中華民國95年3月31日所為裁定（94年度交聲字第316號
），提起抗告，本院裁定如下：
    主  文
抗告駁回。
    理  由
一、按汽車所有人、駕駛人違反道路交通管理，經主管機關裁決
    後逾15日未向管轄地方法院聲明異議，或其聲明異議經法院
    裁定確定，而不依裁決或裁定繳納罰鍰或不繳送汽車牌照、
    駕駛執照者，依左列規定處理之：一、經處分吊銷汽車牌照
    或駕駛執照者，由公路主管機關逕行註銷。．．．三、罰鍰
    不繳者，按其罰鍰數額，易處吊扣汽車牌照或駕駛執照1個
    月至3個月；不依期限繳送汽車牌照或駕駛執照者，吊銷其
    汽車牌照或駕駛執照，道路交通管理處罰條例第65條第1項
    第1、3款分別定有明文。
二、原處分意旨略以：
(一)抗告人即受處分人甲○○於民國（下同）94年3月10日，駕
    駛車號7U－6061號自小客車，途經新竹市○○路與大湖路交
    岔路口，因違規紅燈左轉，經新竹市警察局交通隊警員當場
    填製竹市警交字第E00000000號舉發違反道路交通管理事件
    通知單舉發（下稱第1份舉發單），嗣抗告人未於應到案日
    期前繳納罰鍰，原處分機關乃於94年8月12日以竹監新四字
    第裁51－E00000000號違反道路交通管理事件裁決書（下稱
    第1份裁決書），依道路交通管理處罰條例第53條第1項之規
    定，裁處抗告人新臺幣（下同）5千4百元罰鍰，並記違規點
    數3點，並諭知逾期未繳納者，自94年9月12日起易處吊扣駕
    駛執照3個月，並限於94年9月26日前繳送，94年9月26日前
    未繳送駕駛執照者，易處吊扣駕駛執照，並逕行註銷駕駛執
    照，而上開第1份裁決書業經郵務人員向抗告人之戶籍地址
    即「新竹市○○里○○路○段359巷14號」送達，因未晤收受
    送達人，於94年8月18日將第1份裁決書寄存送達於內湖郵局
    ，詎抗告人逾期未繳納，且未繳送駕駛執照，原處分機關乃
    依道路交通管理處罰條例第65條第1項之規定，自94年9月27
    日起註銷駕駛執照。
(二)嗣抗告人於94年10月31日駕駛上揭自小客車，途經國道三號
    北向172.4公里清水服務區，為警攔檢，因違規使用註銷之
    駕駛執照駕駛小型車，經內政部警政署國道公路警察局第七
    隊警員填製公警局交字第Z00000000號舉發違反道路交通管
    理事件通知單舉發（下稱第2份舉發單），嗣抗告人未於應
    到案日期前繳納罰鍰，原處分機關乃於94年11月29日，依道
    路交通管理處罰條例第21條第1項第6款之規定，以竹監新自
    字第裁51－Z00000000號違反道路交通管理事件裁決書（下
    稱第2份裁決書），裁處抗告人罰鍰9千元。
三、聲明異議意旨略以：抗告人即異議人雖於94年3月10日因紅
    燈左轉，遭處罰鍰，惟原處分機關送達第1份裁決書時，抗
    告人設籍之房屋已遭拍賣，但每日仍至該址3樓，抗告人並
    前往郵局查詢，查知郵局於94年8月18日投遞第1份裁決書，
    因無人收件而寄存在郵局，抗告人認依郵局之正常投遞作業
    程序，將會第2次投遞，並標明註記在掛號的信封上，若無
    人收件，始會發第1次、第2次的招領通知單，但本件卻未依
    上開流程，送達過程有瑕疵。又原處分機關未以任何文書告
    知抗告人，卻於94年9月27日易處吊銷抗告人之駕駛執照，
    亦有違「從新從輕」之原則，為此對於上開第2份裁決書聲
    明異議云云。
四、原裁定以：
(一)關於第1份裁決書之送達是否合法部分：
  (1)按處理違反道路交通管理事件，有關文書送達之規定，依行
    政程序法之規定，違反道路交通管理事件統一裁罰基準及處
    理細則第5條定有明文。而送達由郵政機關送達者，以一般
    郵遞方式為之，以郵務人員為送達人，並準用依民事訴訟法
    施行法第3條訂定之郵政機關送達訴訟文書實施辦法；又郵
    政機關為送達時，不能依行政程序法第72、73條規定為送達
    者，得將文書寄存於送達地之郵政機關，並作送達通知書兩
    份，1份黏貼於應受送達人住居所、事務所、營業所或其就
    業處所門首，另1份交由鄰居轉交或置於該送達處所信箱或
    其他適當位置，以為送達，行政程序法第68、74條亦分別定
    有明文。
  (2)原審法院向內湖郵局電詢上開第1份裁決書之送達情形，據
    內湖郵局人員電覆稱：「94年8月18日郵局有寄前往內湖郵
    局領取郵件之通知，異議人於94年11月2日親自前往郵局領
    取該信件」等語，有原審於94年12月13日之公務電話紀錄表
    1份在卷足佐。另向新竹郵局函詢結果，覆稱：「原件（指
    第1份裁決書）於94年8月17日經按址投遞未果，據現住戶稱
    無甲○○此人；故於94 年8月18日將文書寄存本轄內湖郵局
    ，並作郵務送達通知書兩份，一份黏貼於中華路6段359巷14
    號鐵捲門上，另一份投入該處鐵捲門口洞內（因無信箱），
    本局無留存相關送達通知書」等語，有中華郵政股份有限公
    司新竹郵局郵務科於95年2月16日出具之95竹詢字第045號函
    及送達證書各1紙在卷可稽。
  (3)徵諸上揭規定，新竹郵局於94年8月17日投遞時，因無法依
    行政程序法第72、73條規定而為送達，乃於94年8月18日將
    第1份裁決書寄存送達在內湖郵局，其送達程序於法無違，
    足見該第1份裁決書已於94年8月18日合法送達。至抗告人雖
    於94年11月2日另向內湖郵局領取第1份裁決書，並經郵務人
    員加蓋該期日之圓戳章，有雙掛號回執影本在卷為憑，惟仍
    無礙於本件第1份裁決書已於94年8月18日合法送達之事實認
    定。
(二)原處分機關認上開第1份裁決書已於94年8月18日合法送達，
    ，而抗告人既未在法定期限內提起聲明異議，亦未繳納罰鍰
    ，因依上揭規定，亦未繳送駕駛執照者，因依上揭規定，易
    處吊扣駕駛執照，並逕行註銷駕駛執照，自屬合法。
(三)抗告人於94年10月31日駕駛上揭自小客車，途經國道三號北
    向172.4公里清水服務區時，使用上開駕駛執照，自有使用
    註銷駕駛執照駕車之情形，原處分機關依道路交通管理處罰
    條例第21條第1項第6款之規定，裁處抗告人9千罰鍰，於法
    亦無不合，因認本件異議為無理由，予以駁回，經核尚無違
    誤。
五、抗告意旨略以：抗告人因未曾接獲原處分機關裁處之第1份
    裁決書，嗣於94年10月31日駕駛車號7U－6061號自小客車在
    國道清水服務區遭大卡車撞擊，於公路警察局製作筆錄時，
    始知駕照已遭吊銷，原裁定未詳加調查，逕以中華郵政股份
    有限公司新竹郵局郵務科出具之前開函文為據，駁回抗告人
    之異議，有失公平。且該函雖載明：「原件（指第1份裁決
    書）於94年8月17日經按址投遞未果，據現住戶稱無甲○○
    此人；故於94年8月18日將文書寄存本轄內湖郵局，並作郵
    務送達通知書兩份，一份黏貼於中華路6段359巷14號鐵捲門
    上，另一份投入該處鐵捲門口洞內（因無信箱），本局無留
    存相關送達通知書。」等語，但該送達處所之住戶既稱該處
    並無抗告人，何須再製作2份通知書，並將其中1份投入該無
    抗告人居住之處所鐵捲門洞口內，郵務機關如此大費周張，
    無非意在掩飾其疏失，且一般郵務機關於查無此人後，均會
    將郵件退回原寄處，並無再行製作通知書之理。是以本件係
    因郵務機關之疏失，致抗告人逾期未繳納罰款，而遭吊銷駕
    照，非抗告人故意所為，為此請求撤銷原處分，並回復抗告
    人遭吊銷駕駛執照之效力云云。
六、本院經查：抗告人於原審訊問已供稱：「（94年8月18日戶
    籍是否在新竹市○○路○段359巷14號？）是的」、「（94年
    8 月18日你在監理所登記戶籍地址是否新竹市○○路○段359
    巷14號？）是的」等語（見原審卷第27頁），是以郵務機關
    按抗告人登記之戶籍地址寄送上開原處分機關第1份裁決書
    ，在該址不晤抗告人時，於94年8月18日將文書寄存於內湖
    郵局，並製作郵務送達通知書兩份，一份黏貼於中華路6段
    359 巷14號鐵捲門上，另一份投入該處鐵捲門口洞內（因無
    信箱）以為送達，依前開規定，自屬合法。抗告人辯稱：本
    件係郵務機關送達之疏失云云，無非空言，不足採信。至中
    華郵政股份有限公司新竹郵局郵務科出具之上開函文雖記載
    ：「原件（指第1份裁決書）於94年8月17 日經按址投遞未
    果，據現住戶稱無甲○○此人；故於94年8 月18日將文書寄
    存本轄內湖郵局，並作郵務送達通知書兩份，一份黏貼於中
    華路6段359巷14號鐵捲門上，另一份投入該處鐵捲門口洞內
    （因無信箱），本局無留存相關送達通知書。」等語，但該
    函文內容所指：「現住戶稱無甲○○此人」，郵務送達機關
    並無查明之必要，是其另將文書寄存於內湖郵局，並製作郵
    務送達通知書兩份，一份黏貼於中華路6段359巷14號鐵捲門
    上，另一份投入該處鐵捲門口洞內（因無信箱），亦難認有
    違情理或係為掩飾疏失所作，抗告人執此爭辯，亦無足取。
    抗告人抗告意旨，徒憑前詞，指摘原裁定不當，為無理由，
    應予駁回。
據上論斷，應依道路交通案件處理辦法第26條，刑事訴訟法第41
2條，裁定如主文。
中    華    民    國    95    年    4    月    28     日
                  交通法庭  審判長法  官  陳貽男
                                  法  官  孫惠琳
                                  法  官  高明哲
以上正本證明與原本無異。
不得再抗告。
                                  書記官  李垂福
中    華    民    國    95    年    5     月    2     日


司法院資訊處製作；財團法人民間司法改革基金會備份。
